臺北高等行政法院裁定
　　　　　　　　　　　　　　　　　　 96年度訴字第00388號
原　　　告　甲○○
被　　　告　國防部中山科學研究院
代　表　人　乙○○（院長）
訴訟代理人　丙○○
上列當事人間因勞資爭議事件，原告提起行政訴訟，本院裁定如
下：
    主  文
原告之訴駁回。
訴訟費用由原告負擔。
    理  由
一、按「公法上之爭議，除法律別有規定外，得依本法提起行政
    訴訟。」「訴訟事件不屬行政法院之權限者，行政法院應以
    裁定駁回之。」行政訴訟法第2 條及第107 條第1 項第1 款
    分別定有明文。是行政法院審判權對象乃公法性質之爭議，
    個案爭議如屬私法性質，則應循民事訴訟程序請求救濟，始
    為適法，又行政機關代表國家處理行政事務，如與人民因私
    權關係發生爭執，則屬於民事訴訟範圍，應向普通法院訴請
    裁判，非屬行政爭訟範圍；倘向行政法院起訴，行政法院應
    以該事件非屬行政法院權限，予以駁回。
二、本件原告起訴意旨略以：被告於民國（下同）95年12月29日
    以3 年期約屆滿不再續聘與原告解約，使原告淪為次等勞工
    ，有違公平正義原則，且歧視弱勢勞工之工作權。原告所從
    事之工作具計畫繼續性，非臨時性、短期性、季節性及特定
    性工作，符合勞動基準法第9 條及行政院勞工委員會台（89
    ）勞資二字第11362 號函之規範。本件原告已符合中山科學
    研究院定期勞動契約第11條之要件，且連續工作4 年，應視
    為不定期契約。被告以1 年及3 年定期契約雇用身心障礙者
    ，規避勞動基準法且違背政府立法照顧弱勢團體之美意，又
    未符勞動基準法之最低勞動條件，依據民法第71條、第73條
    之規定，應屬無效契約，故請求被告應履行該定期契約第11
    條約定、支付原告不當解約期間薪資等語。
三、按國家為公法人，其意思及行為係經由充當國家機關之公務
    員為之。公務員與國家之間係為公法上職務關係，國家對公
    務員有給予俸給、退休金等照顧其生活及保障其權益之義務
    ，公務員對國家亦負有忠誠、執行職務等義務。又「本法所
    稱公務人員，係指法定機關依法任用之有給專任人員及公立
    學校編制內依法任用之職員。」、「下列人員準用本法之規
    定：．．四、各機關依法派用、聘用、聘任、僱用或留用人
    員。．．」為公務人員保障法第3 條第1 項、第102 條第4
    款所分別規定；而公務人員保障暨培訓委員會92年11月24日
    公保字第0920007619號令意旨並謂：公務人員保障法第102
    條第4 款規定，各機關依法僱用人員，準用該法之規定，基
    於該法所保障之對象係具公務人員身分或準公務人員身分，
    並與機關間成立公法上職務關係，故該款所稱依法僱用人員
    ，除須同時具備下列2 要件，其一須為各機關僱用之人員；
    其二須依據相關法律或法律授權之法規命令所進用者外，尚
    須與機關間成立公法上職務關係者，始得依該法所定救濟程
    序提起救濟。從而各機關依其自訂或上級機關訂定之行政規
    則自行僱用之編制外人員，自非屬公務人員保障法保障對象
    ，機關與該編制外人員間應認屬私法關係。
四、經查，被告為配合行政院永續促進就業小組之「短期僱用措
    施」（延續上述就業小組之「緊急僱用措施」），以提供失
    業者短期工作機會，而於91年12月31日僱用原告，為期1 年
    。嗣於期滿時，兩造復再簽立為期3 年（92年12月31日至95
    年12月30日止）之「中山科學研究院定期勞動契約」，有該
    契約、行政院第2817次院會通過之「公共服務擴大就業計畫
    」、「中山科學研究院短期僱用人員工作約款」等件影本在
    卷可稽。核被告聘僱原告之依據並非法律或法律授權之命令
    ，而僅係其上級機關訂定之計畫，復係簽立勞動契約，是其
    等間係屬私法契約關係，此參系爭勞動契約第22條載明：「
    如因本契約發生訴訟，以台灣桃園地方法院為第一審管轄法
    院。」甚明。從而，原告訴請被告履行該定期契約第11條約
    定及支付原告不當解約期間薪資，係屬私權關係發生之爭執
    ，應訴由普通法院裁判，不得依行政爭訟程序請求救濟，本
    院對之要無審判權，揆之首揭規定，原告之訴，為不合法，
    應予駁回。
五、依行政訴訟法第107 條第1 項第1 款、第104 條、民事訴訟
    法第95條、第78條，裁定如主文。
中　　華　　民　　國　　96　　年　 　4　　月　 25  　 日
                        第七庭審判長法  官　李得灶
                                    法  官　黃秋鴻
                                    法  官　林玫君
上為正本係照原本作成。
如不服本裁定，應於送達後10日內向本院提出抗告狀（須按他造
人數附繕本）。
中　　華　　民　　國　　96　　年　 　4　　月　 25  　 日
            　　　　　　　    　　　書記官  黃明和
